臺灣板橋地方法院刑事判決　　　　　　　　　　　　　九十一年度訴字第二四九號
　　公　訴　人　臺灣板橋地方法院檢察署檢察官
　　被　　　告　甲○○
右列被告因毒品危害防制條例案件，經檢察官提起公訴（九十年度毒偵緝字第七六七
號），本院判決如左：
    主  文
甲○○施用第二級毒品，處有期徒刑肆月。又施用第一級毒品，處有期徒刑拾月，扣
案之海洛因分裝管壹支沒收銷燬之。應執行有期徒刑壹年，扣案之海洛因分裝管壹支
沒收銷燬之。
    事  實
一、甲○○前因施用第一級毒品海洛因案件，經觀察、勒戒後，認無繼續施用毒品之
    傾向，業經臺灣板橋地方法院檢察署檢察官於民國八十九年九月二十八日，以八
    十九年度毒偵字第五０八五號為不起訴處分確定。明知安非他命經現行之毒品危
    害防制條例列為第二級毒品（下簡稱：安非他命），海洛因為第一級毒品（下簡
    稱：海洛因），均不得施用、持有，仍基於施用安非他命之犯意，於九十年三月
    二十六日晚上八時二十一分許其前九十六小時內某時（同日下午七時五十分至晚
    上八時二十分在警局之時間除外），在不詳處所，以不詳方式，而非法施用第二
    級毒品安非他命一次。甲○○另行基於施用海洛因之犯意，於九十年三月二十六
    日晚上八時二十一分許其前二十六小時內某時（同日下午七時五十分至晚上八時
    二十分在警局之時間除外），在不詳處所，以不詳方式，非法施用第一級毒品海
    洛因一次。嗣於九十年三月二十六日下午七時五十分許，在臺北縣鶯歌鎮○○○
    路三九五巷口查獲為警查獲，並扣得海洛因分裝管乙支。經依臺灣板橋地方法院
    檢察署檢察官聲請本院以九十年度毒聲字第三五二八號裁定送觀察、勒戒後，認
    有繼續施用毒品之傾向，經本院於九十年十一月二十三日以九十年度毒聲字第四
    五六四號刑事裁定令入戒治處所施以強制戒治一年。
二、案經桃園縣警察局桃園分局報請臺灣板橋地方法院檢察署檢察官偵查起訴。
    理  由
一、訊據被告甲○○矢口否認有何施用第一、二級毒品海洛因、安非他命之犯行，辯
    稱自前次觀察勒戒出所後，即未再施用毒品，不知為何會檢出毒品反應，扣案之
    海洛因分裝管非伊所有云云。經查，被告於九十年三月二十六日下午七時五十分
    許經警查獲時，在其身上查扣海洛因分裝管，被告於警訊時坦承該物品為其所有
    ，其於本院審理時翻異前詞，尚不足採信。而其經警查獲後所採取之尿液，經送
    鑑定結果，呈安非他命及嗎啡陽性反應，有憲兵司令部刑事鑑識中心九十年八月
    七日（90）綱得字第一０四一七號鑑驗通知書一紙附於偵查卷足稽，查本件憲兵
    司令部刑事鑑識中心之檢驗方法係以螢光偏極免疫分析法、液相萃取（溶劑萃取
    ）前處理法、固相萃取前處理法及氣相層析質譜分析法為之，有前述鑑驗通知書
    上載其檢驗方法可按，則參諸法務部八十五年九月二十六日（85）發技字第8511
    4952號函示：「單以免疫分析法檢驗尿液，有可能因交叉反應，而對服用幾種其
    他非煙毒或甲基安非他命藥物者之尿液產生偽陽性之結果，然若搭配薄層分析法
    ，應可摒除大部分之偽陽性問題，至於使用氣相層析質譜儀分析法確認，則可完
    全排除偽陽性之干擾」之內容，本件上述檢驗之方法即亦無瑕疵可言；又依法務
    部調查局第六處（八十）發技一字第一一○號函示：「人體吸食安非他命，經尿
    液排出之時間，依吸食量多寡、人體代謝功能、吸食者之年齡及性別不同而有所
    差異；一般而言吸食者在四十八小時內所排泄之尿液，均有可能被檢出。若經常
    或大量吸食，則經尿液排出時間約可延長至四天。」及依行政院衛生署藥物食品
    檢驗局八十一年九月八日（81）藥檢壹字第8114885 號函示：「海洛因經注射入
    人體後，約80 %於二十四小時內自尿中排出，一般而言，尿液中能否驗出嗎啡陽
    性反應與其投與量、投與途徑、採尿時間、個人體質及檢驗方法之靈敏度有關，
    國外曾有文獻報導注射六毫克之海洛因鹽酸鹽，其代謝物嗎啡之平均可檢出時限
    約為二十六小時」之見解，另參以海洛因於人體內會代謝成嗎啡，因此涉嫌海洛
    因之施用者係檢驗其尿液中之嗎啡反應等情，為本院職務上已知之事實，復觀以
    目前常見施用之毒品皆係海洛因，甚少或甚至未見有施用鴉片或嗎啡者之常情，
    足見被告於九十年三月二十六日晚上八時二十一分許其前二十六小時或九十六小
    時內某時（同日下午七時五十分至晚上八時二十分在警局之時間除外），在不詳
    處所，應有施用第一、二級毒品海洛因、安非他命之情不虛，否則其於前揭時地
    經警查獲所採集之尿液，應無嗎啡及安非他命陽性反應。綜上論述，被告否認未
    施用海洛因及安非他命乙節，尚難採信，本件事證已臻明確，被告施用安非他命
    及海洛因之犯行，均洵堪認定。
二、按安非他命、海洛因分別屬於毒品危害防制條例第二條第二項第二款、同條項第
    一款規定之第二級毒品及第一級毒品。核被告甲○○施用安非他命之行為，係犯
    毒品危害防制條例第十條第二項之施用第二級毒品罪。被告施用海洛因之行為，
    則核犯毒品危害防制條例第十條第一項之施用第一級毒品罪。又其持有安非他命
    、持有海洛因之犯行，各為高度之施用行為所吸收，均不另論罪。被告所犯之施
    用第二級毒品及施用第一級毒品二罪，犯意各別，行為互異，應分論併罰。公訴
    人起訴認被告係基於施用海洛因之概括犯意，自八十九年九月底起至九十年三月
    二十六日止，在臺北縣鶯歌鎮○○○路等處，施用海洛因多次云云，無非係以被
    告在偵查時供承不諱，惟查，被告於偵查中並未明確供承其施用海洛因之方式，
    而於本院審理時否認其有施用海洛因之行為，依被告於查獲後採尿送驗結果，固
    可認被告於九十年三月二十六日晚上八時二十一分許其前二十六小時內某時（同
    日下午七時五十分至晚上八時二十分在警局之時間除外），應有施用海洛因之行
    為，然逾此期間之前，尚難遽認被告另有施用海洛因之行為，本應為被告無罪之
    諭知，惟公訴人認此部分與本件論罪科刑部分之連續犯之裁判犯一罪關係，爰不
    另為無罪之諭知。爰審酌被告前因施用第一級毒品海洛因案件，經觀察、勒戒後
    ，認無繼續施用毒品之傾向，業經臺灣板橋地方法院檢察署檢察官於八十九年九
    月二十八日，以八十九年度毒偵字第五０八五號為不起訴處分確定，有臺灣高等
    法院檢察署刑案記錄簡覆表乙份附卷可稽，其猶不知悛悔，再為本案施用海洛因
    、安非他命之犯行，與其犯罪之動機、目的及犯罪後否認犯行，態度不佳等一切
    情狀，分別量處如主文所示之刑，併定其應執行刑，以示懲儆，並冀自新。
三、扣案之海洛因分裝管乙支，業經被告於警訊中坦承為其所有，且為被告所有專供
    施用毒品之器具，業如前述，應依毒品危害防制條例第十八條第一項規定沒收銷
    燬之。至於另扣案之海洛因三小包（毛重一點三公克）、安非他命乙小包（毛重
    ０點七公克）、安非他命吸食器乙組、分裝袋十五個、乙支及電子秤乙臺，係分
    別
    自同時經警查獲案外人陳秀美所持皮包內及游禮成所駕自用小客車中查扣，被告
    否認為其所有，是以該等物品與被告之犯行無涉，本院自毋庸宣告沒收。
據上論斷，應依刑事訴訟法第二百九十九條第一項前段，毒品危害防制條例第十條第
一項、第二項、第十八條第一項前段，刑法第十一條前段、第五十一條第五款，判決
如主文。
本案經檢察官陳伯厚到庭執行職務
中      華      民      國      九十一      年      四    月    十七    日
                                  臺灣板橋地方法院刑事第四庭
                  法  官  徐  福  晉
右正本證明與原本無異。
如不服本判決，應於判決送達後十日內，向本院提出上訴狀。
                                          書記官  陳  慧  儷
中      華      民      國      九十一      年      四    月    十九    日
附錄本案所犯法條全文
毒品危害防制條例第十條
施用第一級毒品者，處六月以上五年以下有期徒刑。
施用第二級毒品者，處三年以下有期徒刑。
